臺灣高等法院臺中分院刑事判決　　　96年度交上易字第1769號
上　訴　人　臺灣臺中地方法院檢察署檢察官
被　　　告　丁○○
　　　　　　　　　　　2樓
輔　佐　人　丙○○
上列上訴人因被告過失傷害案件，不服臺灣臺中地方法院96年度
交易字第231號中華民國96年7月30日第一審判決（起訴案號：
臺灣臺中地方法院檢察署96年度偵字第4041號），提起上訴，本
院判決如下：
    主  文
原判決撤銷。
丁○○因過失傷害人，處拘役伍拾日，減為拘役貳拾伍日，如易
科罰金，以新台幣壹仟元折算壹日。
    事  實
一、丁○○於民國95年12月28日上午8時42分許，騎乘車牌號碼M
    3Q-935號重型機車，沿臺中市○區○○路，由自由路往公園
    路方向直行，騎乘上開機車在慢車道前行，適同一時、地，
    甲○○騎乘車牌號碼SZM-893號輕型機車，亦沿雙十路同向
    在慢車道直行，行經雙十路一段4之23號前時，甲○○突然
    自雙十路慢車道向左變換車道，往公園路方向行進，丁○○
    見狀，本應注意車輛行駛時之車前狀況，並隨時採取必要之
    安全措施，依當時情形，其能注意又無不能注意之情事，竟
    疏於注意，仍貿然前行，致其所騎乘上開機車之車頭部位撞
    及甲○○所騎乘上開機車之右後車尾，致甲○○人車倒地受
    有頭部外傷、左側三至五肋骨骨折併血胸、左側鎖骨骨折等
    傷害。丁○○於肇事後於肇事後，在有偵查權之機關尚未發
    覺其犯罪前，於警員前往醫院時，主動向警員承認其為肇事
    者，並接受裁判。
二、案經甲○○訴由台中市警察局第一分局報請臺灣臺中地方法
    院檢察署檢察官偵查起訴。
    理  由
一、訊據被告丁○○供承有駕駛機車於上開時地與告訴人甲○○
    發生車禍之情事，惟矢口否認有過失傷害犯行，辯稱：我是
    在我的車道直行，告訴人臨時從旁邊衝過來撞我，我根本沒
    辦法防止，所以我沒有過失。告訴人並不是和我同方向騎乘
    機車，也不是在我前面，告訴人是從旁邊突然衝出來，距離
    很近，我要煞車已經來不及云云。被告之輔佐人丙○○亦稱
    ：當時告訴人的機車突然撞過來，被告並沒有隨即倒地，是
    後來被撞偏到快車道才倒下來。車禍鑑定報告指出被告也有
    責任這個部分有意見。當時衝撞發生的距離很短，告訴人突
    然從被告右側衝出，加上被告年紀這麼高，無法當下反應。
    本件事實就是告訴人騎機車從被告的右側突然衝出，被告無
    法在短時間反應，告訴人機車的前輪才會撞到被告機車的前
    輪，並不是被告從後撞上告訴人的機車云云。惟查：
  (一)本件車禍發生時，被告與告訴人甲○○均係同向沿台中市○
    ○路外側慢車道，由自由路往公園路方向行駛，依警製首路
    交通事故現場圖所示：車禍發生後，車（即告訴人所駕駛
    之SZM- 893號輕型機車）之刮地痕，自渠等行向三車道之中
    間車道向前延伸8.1公尺，刮地痕之起點（約在雙十路一段4
    之23號前）距離中間車道右側分隔線0.7公尺，終點距中間
    車道右側分隔線1.3公尺；車（即被告所駕駛之M3Q-935號
    重型機車）之刮地痕，自渠等行向三車道中間車道向左前方
    延伸至內側車道，長7.3公尺，括地痕起點距中間車道左側
    分隔線1.3公尺，終點距內側車道左邊之中央分隔島0.5公尺
    （見警卷第10頁）。依卷附現場照片所示：車已扶起立於
    中間車道，機車尾部有撞擊痕跡。車仍橫躺在內側車道上
    ，輪子朝行向前方，座墊朝行向後方，前輪向右，後輪向左
    。座墊與機車分離，機車附近有該車之散落物（見警卷第13
    至19頁）。
  (二)告訴人甲○○於95年12月28日上午10時15分在澄清醫院平等
    院區接受處理本件事故之警員蔡世杰詢問時證稱：「肇事前
    我車由自由路沿外側車道變換快車道往公園路方向行使，至
    肇事地點，我車右後車尾與重機車M3Q-935號左側踏板處碰
    撞，致肇事。」等語，有警製交通事故談話紀錄表在卷可稽
    （見原審卷第46頁）。告訴人於96年1月17日警詢時證稱：
    「當時我由自由路沿雙十路外慢車道往公園路直行，至肇事
    地點我車左側車身與重機車車號M3Q-935號前車頭發生碰撞
    致肇事。」等語（見警卷第5頁）。告訴人於偵查中證稱：
    「我是從雙十路一段直行下來要到建國市場賣菜，建國市○
    ○○○○路的右邊（按實際上應為左邊），我不知道車禍是
    如何發生的。我的機車右邊被撞，但是我不知道是哪個部分
    被撞。」等語（見偵查卷第5、6頁）。證人即告訴人於原審
    證稱：我騎在雙十路上買書後，要去建國市場買菜然後有物
    體從我後方撞上我的機車，我跌倒在地後不知人事。‥‥我
    沒有騎到快車道。‥‥我當時沒有變換車道。」等語（見原
    審卷第57至60頁）。
  (三)被告於95年12月28日上午10時25分在澄清醫院平等院區接受
    處理本件事故之警員蔡世杰詢問時供稱：「肇事前，我車由
    自由路沿雙十路外慢車道往公園路直行，至肇事地點我車右
    側踏板處與輕機車SZM-893號右後輪碰撞致肇事等語，有警
    製交通事故談話紀錄表在卷可稽（見原審卷第45頁）。被告
    於96年1月17日警訊時供稱：「當時我由自由路沿雙十路外
    慢車道往公園路直行，至肇事地點我車右前輪與輕機車車號
    SZM-893號前車輪發生碰撞致肇事。」等語（見警卷第2頁）
    。被告於偵查中供稱：「甲○○的機車從我的右邊騎過來，
    我的機車前輪右邊部分撞到甲○○的車頭的正前面車輪，然
    後我就倒地。因為甲○○從我右邊快速衝出來，我的機車號
    碼是M3Q-935的機車。」等語（見偵查卷第5頁）。
  (四)證人即處理本件車禍之警員蔡世杰於原審證稱：「我們在現
    場做完測量及紀錄後，我就前往澄清醫院對二人作談話紀錄
    表。‥‥（95年12月28日你到澄清醫院對被告及告訴人製作
    上開二份談話紀錄表？）是。（被告當時是否正接受急救處
    理？）是。（你是否直接詢問他本人？）是。告訴人是否也
    在接受急救處理？）是。告訴人當時神智清楚，告訴人的太
    太及兒子也有在旁邊，所以製作紀錄之後，因為告訴人無法
    簽名，所以我請他的家屬幫他簽名，但我有直接詢問告訴人
    。‥‥（告訴人當時所受傷勢不輕，他回答時的狀況如何？
    ）告訴人說他的胸口會痛，但神智清楚，所以我才對他作談
    話紀錄。（依據告訴人談話紀錄第二點記載，告訴人有變換
    車道後遭被告從後撞擊的相關陳述，是否為告訴人親口所述
    ？）是。‥‥（依據被告的談話紀錄表第二點記載，該段陳
    述是否亦為被告親口所述？）是。‥‥該份現場圖記載告訴
    人車輛是在外慢車道向左變換車道往左行駛，是依據告訴人
    所供述之車禍發生經過而製作？）是。至於括地痕、機車倒
    地位置、相關距離則是現場所測繪的，雙方機車倒地及破損
    、摩擦等照片也是現場所拍照。」等語（見原審卷第61至63
    頁）。
  (五)本院依據上開各項證據，綜合判斷結果，該路段為三線車道
    ，分內側快車道、中間快車道、外側慢車道，雙方均係同向
    行駛，經過自由路後，告訴人因欲往雙十路左邊之建國市場
    ，由其所行駛之外側慢車道，突然向左變換車道，行至被告
    機車前方，被告之機車車頭自後撞上告訴人之機車右後車尾
    ，以致肇事。而本案經臺灣省臺中市區車輛行車事故鑑定委
    員會鑑定結果：甲○○駕駛輕機車往左變換車道時未讓直行
    車先行，為肇事主因。丁○○駕駛輕機車（按應為重機車）
    疏未注意車前狀況，為肇事次因。有該會96年3月13日台中
    市區960031號鑑定意見書附卷足憑（見原審卷第29、30頁）
    。再經臺灣省車輛行車事故覆委員會覆議結果，仍照臺中市
    區鑑定會之意見，有該會96年5月7日府覆議字第0966201206
    號函附卷可按（見原審卷第75頁）。按汽車行駛時，駕駛人
    應注意車前狀況及兩車併行之間隔，並隨時採取必要之安全
    措施，道路交通安全規則第94條第3項，定有明文。依警製
    道路交通事故調查報告表（一）記載，本件車禍發生當時，
    係日間、晴、路面無缺陷、無障礙物，被告應注意車前狀況
    ，依當時情形，並無不能能注意之情形。由被告之機車車頭
    係自後撞上告訴人之機車右後方車尾之情形觀之，如被告有
    注意車前狀況，於發現告訴人變換車道時，應可加以閃避，
    可見被告確有疏於注意車前狀況，以致肇事之情形；雖本件
    車禍之主因係告訴人任意變換車道所致，惟被告仍不能解免
    其過失責任。而告訴人確因本件車禍，受有頭部外傷、左側
    三至五肋骨骨折併血胸、左側鎖骨骨折等傷害，復有診斷證
    明書附卷足憑（見警卷第8頁）。被告之過失行為，與告訴
    人受傷之結果間，有相當因果關係，自應負過失傷害責任。
    至於被告之輔佐人請求比對二車的撞擊點一節，本院認為本
    件事實已經明確，並無再行調查之必要，爰不予比對，附予
    敘明。
  (六)綜上所述，被告所辯，顯係事後卸責之詞，不足採信。本件
    事證明確，被告犯行堪以認定。
二、核被告丁○○所為，係犯刑法第284條第1項之過失傷害罪。
    被告於肇事後，在有偵查權之機關尚未發覺其犯罪前，於警
    員前往醫院時，主動向警員承認其為肇事者，業據證人蔡世
    杰證述在卷（見原審卷第64頁）。被告並接受裁判，符合自
    首之要件，應依刑法第62條前段之規定減輕其刑。經查中華
    民國九十六年罪犯減刑條例，於民國96年7月4日經總統令公
    布，於96年7月16日施行，被告犯罪之時間，係在96年4月24
    日以前，且所犯之罪符合該條例所規定得予減刑之情形，應
    依該條例諭知其宣告刑及減得之刑。原審未詳予審酌，遽認
    被告並無過失，而諭知被告無罪之判決，自有可議之處。檢
    察官依據告訴人請求上訴，指摘原判決不當，為有理由，應
    予撤銷改判。爰審酌被告年歲已高，素行尚佳，被告之過失
    責任較輕，告訴人過失程度較重，告訴人所受之傷害，被告
    犯罪後尚未與告訴人達成和解，犯後未坦承犯行之犯罪後態
    度等一切情狀，量處如主文第二項所示之刑，並諭知易科罰
    金之折算標準。
據上論結，應依刑事訴訟法第369條第1項前段、第364條、第299
條第1項前段，刑法第284條第1項前段、第62條前段、第41條第1
項前段，刑法施行法第1條之1，中華民國九十六年罪犯減刑條例
第2條第1項第3款、第7條、第9條，判決如主文。
本案經檢察官乙○○到庭執行職務。
中　　華　　民　　國　　96　　年　　11　　月　　27　　日
            刑事第十一庭  審判長法　官  陳  朱  貴
                                法　官  胡  文  傑
                                法　官  郭  同  奇
上列正本證明與原本無異。
不得上訴。
                                書記官  康  孝  慈
中　　華　　民　　國　　96　　年　　12　　月　 　3　　日
附錄論罪科刑法條
刑法第284條第1項
因過失傷害人者，處6月以下有期徒刑、拘役或5百元以下罰金，
致重傷者，處1年以下有期徒刑、拘役或5百元以下罰金。
